臺灣臺中地方法院刑事判決　　　　　　　100年度訴字第218號
公　訴　人　臺灣臺中地方法院檢察署檢察官
被　　　告　方金釣
指定辯護人　本院公設辯護人　賴忠杰
上列被告因傷害致重傷案件，經檢察官提起公訴（99年度偵字第
26186號），本院判決如下：
    主    文
本件公訴不受理。
    理    由
一、公訴意旨略以：被告方金釣於民國99年11月12日下午6時許
    ，至臺中市○區○○○街吃晚餐及飲酒（米酒２杯，約300c
    c）後，於同日下午6時42分許，在綠川西街135號「第一廣
    場」前，因告訴人楊忠堂在被告與他人聊天時，當場多次插
    嘴揶揄被告，引發被告之不滿，而與告訴人發生口角。告訴
    人隨即至被告所有之車牌號碼SWZ-990號機車腳踏板前之網
    子裡取來鐮刀1把，作勢要揮砍被告，被告基於傷害之犯意
    ，取出其所有隨身攜帶之水果刀與之對峙，而告訴人在掙脫
    旁人為勸阻所為之拉扯後，重心不穩而衝向被告，被告持水
    果刀刺入告訴人左後腰際，致告訴人腎臟撕裂傷，伴有體腔
    開放性傷口併休克，經送醫急救，手術切除1個腎臟，因認
    被告涉犯刑法第277條第2項之傷害致重傷罪嫌等語。
二、按告訴乃論之罪，其告訴已經撤回者，應為不起訴之處分；
    又案件起訴之程序違背規定者，應諭知不受理之判決，刑事
    訴訟法第252條第5款、第303條第1款分別定有明文。又同法
    第303條第3款規定：「告訴或請求乃論之罪，未經告訴、請
    求或其告訴、請求『經撤回』或已逾告訴期間者」，其中所
    謂「告訴經撤回」者，係指檢察官根據合法之告訴而起訴，
    於訴訟繫屬後，法院審理中撤回告訴者而言，並不包括檢察
    官提出起訴書於法院前業已撤回告訴之情形在內，此觀同法
    第303條第3款之用語與同法第252條第5款之規定：「告訴或
    請求乃論之罪，其告訴或請求『已經撤回』或已逾告訴期間
    者」，採用「已經撤回告訴」之用語有所不同自明。是以告
    訴乃論之罪於偵查中已經告訴人撤回其告訴者，檢察官本即
    依法應為不起訴處分，檢察官疏未注意而仍起訴者，即屬同
    法第303條第1款起訴之程序違背規定之情形（最高法院82年
    度臺非字第380號判決意旨）。復按刑法第10條第4項規定﹕
    「稱重傷者，謂下列傷害：一、毀敗或嚴重減損一目或二目
    之視能。二、毀敗或嚴重減損一耳或二耳之聽能。三、毀敗
    或嚴重減損語能、味能或嗅能。四、毀敗或嚴重減損一肢以
    上之機能。五、毀敗或嚴重減損生殖之機能。六、其他於身
    體或健康，有重大不治或難治之傷害」。又刑法第10條第4
    項第6款所謂其他於身體或健康有重大不治或難治之傷害，
    係指傷害重大，且不能治療或難於治療者而言，故傷害雖屬
    不治或難治，如於人之身體或健康無重大影響者，仍非本款
    所稱之重傷，最高法院著有29年上字第685號判例。
三、公訴意旨認被告涉有傷害致人重傷罪嫌，係以被告持上開水
    果刀刺入告訴人左後腰際，致告訴人腎臟撕裂傷，伴有體腔
    開放性傷口併休克，有澄清綜合醫院診斷證明書在卷為憑，
    另據證人即告訴人之二嫂楊美燕於警詢時陳稱：告訴人楊忠
    堂之左腎已經切除等語，為其主要論據。惟查，本件經本院
    函詢澄清綜合醫院有關告訴人之腎臟有無因遭刺傷而摘除乙
    節及其腎臟因遭刺傷後，於身體或健康有無重大不治或難治
    之傷害等情，經該院於100年3月15日以澄高字第1000084 號
    函覆本院：「患者楊忠堂左腰刺傷深達8公分，傷及肋間血
    管及左腎，有大量出血休克現象。經緊急手術止血後病情轉
    好。左腎未切除，唯左腎刺傷的後遺症還需檢查（電腦斷層
    掃描等）做較詳細評估」等語，嗣經通知告訴人楊忠堂於
    100年3月24日前往澄清綜合醫院接受斷層掃描檢查，經該院
    檢查結果，認告訴人楊忠堂左側腎臟下半部有局部萎縮現象
    ，並不影響腎臟功能等情，有該院100年3月29日澄高字第
    1000096號函附卷可稽（見本院卷第88頁、127頁）。是以本
    件告訴人左腎臟雖因遭被告刺傷而有局部萎縮現象，然仍不
    影響其功能，顯然未達對其身體或健康有重大不治或難治傷
    害之程度。則本件告訴人所受之傷害，尚非刑法第10條第4
    項第6款所稱之重傷害，而屬普通傷害之範疇。
四、本件被告經檢察官以刑法第277條第2項後段之傷害致人重傷
    罪提起公訴，惟依據前揭事證，被告應係涉犯刑法第277條
    第1項之傷害罪，但毋庸變更起訴法條（按「刑事判決得就
    起訴之犯罪事實變更檢察官起訴所引應適用之法條者，以科
    刑或免刑判決為限，諭知被告無罪、免訴或不受理判決，自
    無變更法條之可言」，最高法院95年臺上字第4636號判決參
    照）。又被告所涉犯之刑法第277條第1項傷害罪，依同法第
    287條前段之規定，須告訴乃論。經查，告訴人對被告提出
    傷害告訴後，已於臺灣臺中地方法院檢察署檢察官在99年11
    月29日開偵查庭時，當庭撤回告訴，有該署99年11月29日訊
    問筆錄在卷可按（見偵查卷第23頁），檢察官本應依刑事訴
    訟法第252條第5款之規定予以不起訴之處分，惟檢察官於告
    訴人在偵查中撤回告訴而欠缺訴追條件後，提起本件公訴，
    其起訴程序違背規定，依上開說明，應依刑事訴訟法第303
    條第1款之規定，諭知公訴不受理之判決。
據上論斷，應依刑事訴訟法第303條第1款，判決如主文。
中    華    民    國    100    年    4    月    14    日
            刑事第八庭    審判長法  官  張智雄
                                法  官  王金洲
                                法  官  李慧瑜
以上正本證明與原本無異。
如不服本判決應於收受判決後10日內向本院提出上訴書狀，並應
敘述具體理由；其未敘述上訴理由者，應於上訴期間屆滿後20日
內向本院補提理由書（均須按他造當事人之人數附繕本）「切勿
逕送上級法院」。
告訴人或被害人對於判決如有不服具備理由請求檢察官上訴者，
其上訴期間之計算係以檢察官收受判決正本之日期為準。
                                 書記官  張雅慧
中    華    民    國    100    年    4    月    14    日